【裁判字號】    89,易,130
【裁判日期】    890831
【裁判案由】    違反動產擔保交易法
【裁判全文】
臺灣臺南地方法院刑事判決                          八十九年度易字第一三號
    公  訴  人  臺灣台南地方法院檢察署檢察官
    被      告  乙○○
右列被告因違反動產擔保交易法案件經檢察官提起公訴（八十八年度偵字第一二四０
八號）及移送併辦（八十九年度偵字第三八四一號、八十九年度偵字第六六九七號）
，本院判決如左：
    主      文
乙○○連續動產擔保交易之債務人，意圖不法之利益，將標的物遷移，致生損害於債
權人，累犯，處有期徒刑拾月。
    事      實
一、乙○○前因肅清煙毒條例案件，於民國七十五年間，經高等法院台南分院以七十
    四年度上訴字第三一六七號判處有期徒刑十四年，經七十七年及八十年減刑後，
    應執行有期徒刑十年，於八十四年五月三十一日執行完畢。復基於意圖不法利益
    之概括犯意，連續先於八十七年十月一日，以動產擔保交易附條件買賣之方式，
    向企榮股份有限公司 (下稱企榮公司）購買車牌Ｊ四─七二六六號自小客車一部
    ，係動產擔保交易之債務人。雙方約定價金為新台幣 (下同)五十五萬二千元，
    分期給付，每期付款四萬八千元，標的物存放地點為高雄市○○區○○路二六七
    巷八弄四二號，在價金未付清之前，標的物所有權仍屬於出賣人所有。乙○○於
    取得標的物之後，僅付款至八十八年八月二十五日止，即未續付款，意圖不法之
    利益，將車子遷移出前開約定存放地點，使為動產擔保交易標的物之汽車遷移不
    知去向，致出賣人企榮公司追索無著因而受有損害。復於八十八年七月六日，以
    動產擔保交易附條件買賣之方式，向甲○○經營之車王機車行購買車牌號碼：Ｚ
    ＶＰ—一六一號機車一輛，係動產擔保交易之債務人。雙方約定價金為三萬六千
    七百元，分期給付，第一期至第五期，每期給付四千五百元；第六期至第十期，
    每期付款二千八百四十元，標的物存放地點為台南縣永康市○○路一三八號，在
    價金未付清之前，標的物所有權仍屬於出賣人所有。然乙○○於取得標的物之後
    ，連頭期款僅付款三期後，即未續付款，且意圖為自己不法之利益，將前開機車
    遷移出約定地點，致出賣人甲○○追索無著因而受有損害。乙○○於八十九年一
    月二十日，再以動產擔保交易附條件買賣之方式，向聲寶股份有限公司 (下稱聲
    寶公司)購買彩色電視機及電冰箱各一台，係動產擔保交易之債務人。雙方約定
    價金為四萬六千二百元及二萬五千四百元，除頭期款二千五百元及一千二百五十
    元外，均分二十三期給付，每月一期，每期付款一千九百元及一千零五十元，標
    的物存放地點均為台南縣仁德鄉○○里○○○街四號之一，在價金未付清之前，
    標的物所有權仍屬於出賣人所有。惟乙○○於取得標的物之後，僅付頭期款共計
    三千七百五十元後，即未續付款，且意圖為自己不法之利益，將上開電冰箱及電
    視遷移出約定地點，使為動產擔保交易標的物之電視、電冰箱不知去向，致出賣
    人聲寶公司追索無著因而受有損害。
二、案經企榮公司訴由台灣台南地方法院檢察署檢察官偵查起訴暨移送併辦。
    理  由
一、訊據被告乙○○固坦承曾於前揭時間以分期付款方式向告訴人企榮公司、聲寶公
    司及甲○○購買汽車、電冰箱、電視及前揭機車等物，而均有應繳分期付款款項
    尚未給付予告訴人，且約定存放地點分別如前開所載地點，而前開汽車、電視、
    電冰箱及機車均已遷移出約定地點，惟辯稱：前開向企榮公司購置之自用小客車
    係其朋友黃中憲借用其名義向企榮公司訂購，車子亦為黃中憲開走使用，伊並未
    使用該車云云。經查：(1)被告向告訴人企榮公司、聲寶公司及甲○○以分期付款
    方式購買自用小客車、電冰箱電視及前開機車等物，其應繳款項尚未完全付清，
    而所購置之物均已遷移離開約定存放地點等情，業據各告訴人分別提出之附條件
    買賣契約書共四紙（正本三份、影本一份）在卷可稽，並經告訴代理人於本院審
    理及調查時，到庭均陳稱曾至約定存放地點查訪，均未發現被告向其購買之物，
    核與被告自白相符，被告此部分之自白與事實相符，堪以採信。(2)案外人黃中憲
    向企榮公司購車之際，被告亦於簽約現場，且同意黃中憲使用伊名義向企榮公司
    購置前開自用小客車等情，業據被告於本院調查時，自承不諱（參見本院八十九
    年五月十七日訊問筆錄）。被告既已同意黃中憲使用其名義以附條件買賣方式購
    車，亦知該契約約定內容，即應本於債務人之地位遵守該契約約定，並承擔由該
    契約衍生之責任，尚難僅以其非使用汽車之人，而推諉其依動產擔保交易法第三
    十八條應負之刑責。被告所辯，尚不足採，被告犯行明確，堪以認定。
二、核被告所為係犯動產擔保交易法第三十八條之罪。被告前後三次犯行，時間緊接
    、構成要件相同，顯係基於概括之犯意，為連續犯，應論以一動產擔保交易法第
    三十八條之債務人意圖不法之利益，將標的物遷移，致生損害於債權人之罪，並
    加重其刑。公訴人雖僅就被告遷移向告訴人企容公司購置之自用小客車部分起訴
    ，然檢察官就犯罪事實一部起訴者，其效力及於全部，本件被告遷移向聲寶公司
    及甲○○購置之電冰箱、電視及前開機車離開約定存放地點部分之犯罪事實，與
    前揭論罪科刑部分，有連續犯之關係，已如前述，本院自應就屬於裁判上一罪部
    分，一併加以裁判。另查被告前因肅清煙毒條例案件，經高等法院台南分院於七
    十五年間以七十四年度上訴字第三一六七號判處有期徒刑十四年，經七十七年及
    八十年二次減刑後，應執行有期徒刑十年，於八十四年五月三十一日執行完畢等
    情，有卷附台灣高等法院被告全國前案紀錄表附卷足憑。被告於有期徒刑執行完
    畢五年內，再犯本件有期徒刑以上之罪，為累犯，依法加重其刑。爰審酌被告犯
    罪手段、動機、犯罪後坦承部分犯行、迄今尚未償還告訴人企容公司及聲寶公司
    之損失及已與告訴人甲○○達成和解，有和解書一份附卷可稽等一切情狀，量處
    如主文所示之刑。
據上論斷，應依刑事訴訟法第二百九十九條第一項前段，動產擔保交易法第三十八條
，刑法第十一條前段、第五十六條、第四十七條，罰金罰鍰提高標準條例第一條前段
，判決如主文。
本案經檢察官周文祥到庭執行職務
中      華      民      國    八十九    年      八      月    三十一    日
                                  臺灣臺南地方法院刑事第四庭
                                          法  官    張  意  聰
                                          法  官    張  麗  娟
                                          法  官    卓  穎  毓
右正本證明與原本無異。
如不服本判決，應於判決送達後十日內，向本院提出上訴狀。
                                          書記官    黃  子  起
中      華      民      國   八十九     年      八      月    三十一    日
附錄法條：
動產擔保交易法第三十八條：
動產擔保交易之債務人，意圖不法之利益，將標的物遷移、出賣、出質、移轉、抵押
或為其他處分，致生損害於債權人者，處三年以下有期徒刑、拘役或科或併科六千元
以下之罰金。


司法院資訊處製作；財團法人民間司法改革基金會備份。
